臺灣高等法院刑事判決　　　　　　　　96年度上訴字第3149號
上　訴　人
即　被　告　甲○○
　　　　　　　　　（另案於台灣台北監獄執行中）
指定辯護人　本院公設辯護人　郭書益
上列上訴人因違反槍砲彈藥刀械管制條例案件，不服臺灣士林地
方法院95年度訴字第617號，中華民國96年6月5日第一審判決(起
訴案號：臺灣士林地方法院檢察署95年度偵緝字第495號)，提起
上訴，本院判決如下：
    主  文
上訴駁回。
    事  實
一、甲○○曾於民國（下同）91年間因賭博案件，經臺灣臺北地
    方法院以91年度易字第1659號判決處有期徒刑6 月確定，於
    93 年10 月12日執行完畢，仍不知悔改，明知未經許可，不
    得持有具有殺傷力之改造槍枝及子彈，竟於94年10月6 日上
    午5時許，在臺北縣三重市河堤旁靠近台北重陽橋附近，見
    他人械鬥後將槍、彈棄置一旁離去，即上前撿拾他人棄置具
    有殺傷力之仿貝瑞塔改造手槍乙枝（槍枝管制編號：000000
    0000號，含彈匣乙個）、直徑9.0mm金屬彈頭之土造子彈4顆
    後，將之置於懸掛車牌號碼LQ7-376號車牌之贓車內，嗣於
    當日上午5時20分許，騎乘上開機車行經臺北市大同區○○
    ○路與延平北路口前，為警當場臨檢查獲上開贓車（所涉竊
    盜部分另案審理），並扣得上開槍、彈，始知上情。
二、案經臺北市政府警察局大同分局報告台灣士林地方法院檢察
    署檢察官偵查起訴。
    理  由
壹、證據能力部分：
    按被告以外之人於審判外之言詞或書面陳述，除法律有規定
    者外，不得作為證據；又被告以外之人於審判外之陳述，雖
    不符合同法第159條之1至第159條之4之規定，但經當事人於
    審判程序同意作為證據，法院審酌該言詞陳述或書面陳述作
    成時之情況，認為適當者，亦得為證據。當事人、代理人或
    辯護人於法院調查證據時，知有第159條第1項不得為證據之
    情形，而未於言詞辯論終結前聲明異議者，視為有前項之同
    意，刑事訴訟法第159條第1項及第159條之5分別定有明文。
    查本判決下列所引用之各該被告以外之人於審判外之陳述（
    包含書面陳述），雖屬傳聞證據，惟當事人於原審及本院審
    理中均表示同意作為證據方法而不予爭執，且迄至言詞辯論
    終結前亦未再聲明異議，本院審酌上開證據資料製作時之情
    況，尚無違法不當及證明力明顯過低之瑕疵，亦認為以之作
    為證據應屬適當，故揆諸前開規定，爰逕依刑事訴訟法第15
    9條之5規定，認前揭證據資料均有證據能力，先予敘明。
貳、實體部分：
一、訊據被告甲○○對於上開時、地拾獲他人棄置之上開手槍、
    子彈，並無故持有之事實坦承不諱，復有扣案手槍（含彈匣
    一個）及子彈可證，且上開手槍、子彈經送鑑定結果，認送
    鑑手槍（槍枝管制編號：0000000000號），係由仿BERETTA
    廠84型半自動手槍製造之玩具手槍換裝土造金屬槍管及土造
    金屬槍機而成之改造手槍，機械性能良好，可擊發適用子彈
    ，認具殺傷力，送鑑子彈4 顆，認均係具直徑約9. 0mm金屬
    彈頭之土造子彈，經採樣1 顆試射，可擊發，認具殺傷力，
    此有內政部警政署刑事警察局94年10月14日刑鑑字第094015
    3325號槍鑑定書一份附卷可稽；而原審函請上開鑑定單位就
    扣案子彈未試射部分均加以試射鑑定，該局函覆：餘未試射
    子彈3顆，經實際試射，均可擊發，認具殺傷力，此亦有該
    局96年1月10日刑鑑字第0960000130號函一份卷可佐，因認
    上開手槍、子彈均具有殺傷力無訛。足徵被告對於無故持有
    具殺傷力手槍、子彈之自白與事實相符，本案事證明確，被
    告之犯行洵堪認定，應依法論科。
二、論罪科刑：
  (一)被告行為後，94年2月2日修正公布之刑法已於95年7月1日生
    效施行，其中第2條第1項「行為後法律有變更者，適用行為
    時之法律。但行為後之法律有利於行為人者，適用最有利於
    行為人之法律」之規定，係規範行為後法律變更所生新、舊
    法律比較適用之準據法，並非刑法實體法律，自不生行為後
    法律變更之比較適用問題，故刑法修正施行後，應適用該修
    正後之第2條第1項之規定，依「從舊、從輕」之原則比較新
    、舊法律之適用。查槍砲彈藥刀械管制條例第8條第4項之罪
    ，法定刑應併科新臺幣700萬元以下罰金，同條例第12條第4
    項之罪，法定刑應併科新臺幣300萬元以下罰金，依被告行
    為時之修正前刑法第33條第5款規定：「主刑之種類如左：
    五、罰金：一元（指銀元）以上。」，惟被告行為後施行之
    新法第33條第5款規定：「主刑之種類如下：五、罰金：新
    臺幣1千元以上，以百元計算之。」，經比較修正前後關於
    科處罰金刑之最低刑度規定，自應以被告行為時之修正前法
    律較有利於被告，故依修正後刑法第2條第1項前段規定，應
    適用修正前之刑法相關規定對被告較有利。
  (二)核被告持有具殺傷力之仿貝瑞塔改造手槍乙枝（槍枝管制編
    號：0000000000號，含彈匣乙個）之所為，係犯槍砲彈藥刀
    械管制條例第8條第4項之未經許可持有可發射子彈具有殺傷
    力之槍枝罪；其持有直徑9.0mm金屬彈頭之土造子彈4顆之所
    為，係犯同條例第12條第4項未經許可持有子彈罪（起訴書
    事實欄已記載被告持有上開子彈之犯行，故此部分業經起訴
    ，惟論罪法條漏載起訴法條，應予補充，附此敘明）。被告
    以一持有行為同時觸犯上開未經許可持有可發射子彈具有殺
    傷力之槍枝罪及未經許可持有子彈罪等2罪名，為想像競合
    犯，應依刑法第55 條規定，從一重之未經許可持有可發射
    子彈具有殺傷力之槍枝罪處斷。被告有如事實欄所載前科執
    行情形，此有本院被告前案紀錄表1份在卷可憑，其於前案
    有期徒刑執行完畢後，故意再犯有期徒刑以上之本罪，為累
    犯，應依刑法第47條第1項之規定加重其刑（因被告為故意
    犯，故不論依修正前之刑法第47 條，或修正後之刑法第47
    條第1項之規定，均構成累犯，對被告而言亦無有利或不利
    之情形，故毋庸比較而逕行適用裁判時之新法）。
　(三)至被告辯稱：伊是在被警察臨檢時，主動向警察說伊身上有
    一把槍，且自行將槍取出，並非被警察查獲的，應符合自首
    規定云云，辯護人並為被告辯稱：依員警製作之偵查報告書
    記載，被告是在同意員警檢視其身上物品時，「主動」將扣
    案槍、彈交由員警查獲，以此用語觀之，被告應係符合自首
    規定云云。惟查：
  1.刑事審判為發現實質之真實，採直接審理及言詞審理主義，
    證據資料必須能由法院以直接及言詞審理之方式加以調查，
    證人不得以書面陳述，必須到庭以言詞陳述，始具證據能力
    ，而得採為判斷之依據。司法警察官本於其職務作成之報告
    文書，或係基於他人之陳述而作成，或係基於其本身之見聞
    而撰具，均無從由法院依直接及言詞審理方式加以調查，應
    無證據能力，不能認為刑事訴訟法第165條第1 項所稱「其
    他文書可為證據者」之證據書類，縱令已將之向被告宣讀或
    告以要旨，依同法第155條第2 項規定，亦不能遽採為有罪
    判決之論據。原審並未傳喚91年1月15日台中市警察局第二
    分局立人派出所職務報告（見同上偵查卷第50頁）之報告人
    吳順忠、陳志立、吳欣衛、張世榮加以調查，遽以上開職務
    報告內容資為論處被告張榮豐等四人以共同以非法方法剝奪
    人之行動自由罪刑之基礎，難謂於證據法則無違。此有最高
    法院95年度台上字第3343號判決可參。是依上開判決意旨所
    示，警察為個案制作之偵查報告不具證據能力，仍應傳喚警
    員到庭為證人，經詰問後之證人證述始得採為判決基礎。本
    件被告引用警製偵查報告（參見95年度偵字第373頁）為據
    ，主張伊係「自首」，檢察官認被告所為不合「自首」要件
    ，對本件被告是否符合「自首」要件有爭執，本院審酌上開
    偵查報告係司法警察官本於其職務作成之個案報告，用語不
    甚明確，尚難遽認為有證據能力，仍應傳喚證人到庭證述查
    明當時情況。
  2.證人即查獲及製作偵查報告書之台北市政府警察局保安大隊
    第一中隊小隊長許定富於原審訊問時證述：當時依法實施路
    檢，那時人車稀少，被告行駛中未開大燈，騎車速度又慢，
    認形跡可疑，可能喝酒，所以攔檢，被告被攔下時眼神閃爍
    ，不敢正視渠等，身體明顯在發抖，渠等目視就可以發現，
    所以渠等直覺認為被告可疑，請被告將攜帶之包包拉鍊打開
    ，用手電筒照，才發現扣案槍枝，渠等請被告拿出，他才拿
    出，包包一拉開就可以看到槍，不用再翻。在攔下被告時，
    被告並未主動告知身上有槍枝，偵查報告書上記載所謂之「
    主動」，是指請被告自己拿出來，也就是本案查獲之經過是
    渠等先發現扣案槍、彈，並非被告主動告知及交出等語 (見
    原審卷95年8月22日訊問筆錄第1至3頁)，另名共同查獲之員
    警即證人劉家佑於原審審理時證述：被告機車沒有開大燈，
    渠等就攔停他，他很緊張，在發抖，渠等就要求看他的包包
    ，看到疑似手槍槍柄，就叫他拿出來，記憶中槍枝是被告自
    己由包包中拿出來的，印象中被告在拿出槍枝之前並沒有說
    他包包內有一把槍；且渠等當時看被告之反應，直覺懷疑他
    包包內是否藏有非法東西等語（見原審卷96年5月22日審判
    筆錄第4至5頁），另一名查獲之員警即證人黃宏品證述：不
    記得當天是誰攔停被告，亦不記得是誰先與被告對話，被告
    被攔下後，因為很緊張，又帶著一個包包，所以合理懷疑他
    包包裡是否有違禁品，當時有請被告打開包包，印象中被告
    在打開包包時沒有提到他這裡有槍等語（見原審卷同上審判
    筆錄第6至7頁）甚詳，雖被告又稱：當時只有一個警察站在
    伊正前面，其餘的警察站在伊後面，伊把槍拿出來時，後面
    那些警察都還沒有過來，而許定富員警並非站在伊前面的那
    位警察云云，經其當庭指認劉家佑警員即為其所指對之自首
    之警員時，劉家佑警員再次證述：印象中被告並沒有跟伊說
    他持有槍枝等語明確 (見原審卷同上審判筆錄第8頁)，而員
    警依法執行職務，且與被告原不相識，亦無怨恨仇隙，且被
    告為警查獲後，自始坦承，配合警方偵辦，警員當無設詞故
    意對被告為不利證述之必要，渠等證詞應可採信。被告所辯
    與事實不符，不足採信，被告所為與自首要件不符。
三、原審審酌被告犯罪之動機、手段、擁槍自重而嚴重影響社會
    治安，本應予重處，然念其犯後坦承犯行，表示悔悟等一切
    情狀，量處有期徒刑3年3月，併科罰金新台幣5萬元，並就
    罰金部分依修正後刑法第42條第3項規定，諭知易服勞役之
    折算標準（查被告行為時之修正前刑法第42條第2項前段規
    定：「易服勞役以1元（指銀元）以上3元以下折算1日。」
    ，該規定之數額，並依被告行為時之罰金罰鍰提高標準條
    例第2條前段之規定，將其原定數額提高為100倍折算1日，
    即依被告行為時之法律，其易服勞役之折算標準，應以銀元
    100元（即新臺幣300元）以上300元（即新臺幣900元）以下
    折算1日，惟被告行為後施行之新法第42條第3項前段規定：
    「易服勞役以新台幣1000元、2000元或3000元折算1日。」
    ，經比較修正前後之易服勞役折算標準之規定，自應以修正
    後之法律較有利於被告）。並以扣案仿貝瑞塔改造手槍壹枝
    （槍枝管制編號：0000000000號，含彈匣一個），因屬違禁
    物，應依刑法第38條第1項第1款之規定宣告沒收；至於上開
    業經試射之直徑9.0mm金屬彈頭之土造子彈4顆，因試射後之
    子彈已不具有子彈之完整結構，且已失去其效能，而不具殺
    傷力，所遺留之彈頭及彈殼，非屬違禁物，又非被告所有供
    犯罪所用之物，爰不併予宣告沒收。經核其認事用法並無違
    誤，量刑亦稱妥適。被告甲○○上訴主張應依自首規定減輕
    其刑云云，為無理由，應予駁回。
據上論斷，應依刑事訴訟法第368條，判決如主文。
本案經檢察官曾忠己到庭執行職務。
中　　華　　民　　國　　96　　年　　11　　月　　21　　日
                  刑事第九庭審判長法  官  劉景星
                                  法  官  吳啟民
                                  法  官  王敏慧
以上正本證明與原本無異。
如不服本判決，應於收受送達後十日內向本院提出上訴書狀，其
未敘述上訴之理由者並得於提起上訴後十日內向本院補提理由書
（均須按他造當事人之人數附繕本）。
                                  書記官  丁淑蘭
中　　華　　民　　國　　96　　年　　11　　月　　21　　日
附錄本案論罪科刑法條全文：
槍砲彈藥刀械管制條例第8條
未經許可，製造、販賣或運輸鋼筆槍、瓦斯槍、麻醉槍、獵槍、
空氣槍或第4 條第1 項第1 款所定其他可發射金屬或子彈具有殺
傷力之各式槍砲者，處無期徒刑或5 年以上有期徒刑，併科新臺
幣1 千萬元以下罰金。
未經許可，轉讓、出租或出借前項所列槍枝者，處 5 年以上有期
徒刑，併科新臺幣 1 千萬元以下罰金。
意圖供自己或他人犯罪之用，而犯前二項之罪者，處無期徒刑或
 7 年以上有期徒刑，併科新臺幣 1 千萬元以下罰金。
未經許可，持有、寄藏或意圖販賣而陳列第 1 項所列槍枝者，處
 3 年以上10年以下有期徒刑，併科新臺幣700 萬元以下罰金。
第 1 項至第 3 項之未遂犯罰之。
槍砲彈藥刀械管制條例第12條
未經許可，製造、販賣或運輸子彈者，處 1 年以上 7 年以下有
期徒刑，併科新台幣 500 萬元以下罰金。
未經許可，轉讓、出租或出借子彈者，處 6 月以上 5 年以下有
期徒刑，併科新台幣 300 萬元以下罰金。
意圖供自己或他人犯罪之用，而犯前二項之罪者，處 3 年以上
10 年以下有期徒刑，併科新台幣 700 萬元以下罰金。
未經許可，持有、寄藏或意圖販賣而陳列子彈者，處 5 年以下有
期徒刑，併科新台幣 300 萬元以下罰金。
第 1 項至第 3 項之未遂犯罰之。
